臺灣高等法院臺中分院交通事件裁定　　96年度交抗字第1153號
抗　告　人
即原處分機關　交通部公路總局臺中區監理所豐原監理站
法定代理人　　甲○○
受處分人　　　乙○○
上列抗告人因聲明異議案件，不服臺灣臺中地方法院中華民國96
年11月5日所為裁定（96年度交聲字第1229號），提起抗告，本
院裁定如下:
    主  文
抗告駁回。
    理  由
一、抗告意旨略以：抗告人因受處分人乙○○駕駛6N-9121號自
    小客貨車違規，於民國96年10月22日以豐監稽違字第裁
    63-Z00000000號裁決應吊扣受處分人職業大客車駕駛執照12
    個月部分之處分，經受處分人聲明異議，業由臺灣臺中地方
    法院於96年11月5日以96年度交聲字第1229號裁定：「原處
    分關於吊扣職業大客車駕照12個月部分撤銷。前項撤銷部分
    ，不罰。」惟抗告人執行註記小車駕照吊扣作業尚可行，並
    符合道路交通管理處罰條例第35條第1項第1款之規定，請求
    維持原處分或更裁定：「吊扣乙○○自小客車駕駛執照一年
    。」云云。
二、按「汽車駕駛人飲用酒類後其吐氣所含酒精濃度超過每公升
    0.25毫克以上者，不得駕車」，道路交通安全規則第114條
    第2款定有明文；「汽車駕駛人，駕駛汽車經測試檢定有酒
    精濃度超過規定標準者，處新臺幣1萬5千元以上6萬元以下
    罰鍰，並當場移置保管該汽車及吊扣其駕駛執照1年」，道
    路交通管理處罰條例第35條第1項第1款亦規定甚詳。次按修
    正前道路交通管理處罰條例第68條規定：「汽車駕駛人，因
    違反本條例及道路交通安全規則之規定，受吊扣或吊銷駕駛
    執照處分時，吊扣或吊銷其持有各級車類之駕駛執照。」惟
    上開道路交通管理處罰條例第68條業於94年12月14日日修正
    ，並自95年3月1日施行，修正後之道路交通管理處罰條例第
    68條規定：「汽車駕駛人，因違反本條例及道路交通安全規
    則之規定，受吊銷駕駛執照處分時，吊銷其持有各級車類之
    駕駛執照。」且其立法理由略以：「原條文將違法或違規駕
    駛人所持有各級車類之駕駛執照一併吊扣或吊銷，失之過酷
    ，影響人民工作及生活甚鉅，爰修正之」等語，故修正條文
    係將道路交通管理處罰條例第68條原有條文中之「吊扣或」
    3字刪除，有立法院交通委員會94年10月5日台立交字第0942
    400153號函附道路交通管理處罰條例第68條審查報告在立法
    院公報第94卷第70期第135至138頁可稽。則參照上開立法理
    由及立法經過，依修正後之條文，依上開規定受吊銷駕照處
    分者，仍維持吊銷其持有各級車類之駕駛執照，至受吊扣駕
    照處分者，則僅吊扣其違法或違規當時所駕駛車輛之駕駛執
    照，不再吊扣其持有各級車類之駕駛執照。
三、本件受處分人乙○○於96年10月19日20時34分，駕駛車牌號
    碼6N－9121號自小客貨車，行經國道3號公路北向158.7公里
    處，遭舉發機關即內政部警政署國道公路警察局第七警察隊
    大甲分隊攔停，測得其吐氣所含酒精濃度每公升達0.51毫克
    ，經警製單舉發，嗣經抗告人以受處分人違規事實明確，依
    道路交通管理處罰條例第35條第1項第1款規定，於96年10月
    22日以豐監稽違字第裁63-Z00000000號裁處罰鍰新臺幣34,
    500元，並吊扣職業大客車駕駛執照12個月等事實，為受處
    分人所是承，並有通知單、原處分裁決書各一份附卷可稽，
    是受處分人酒後駕駛自小客貨車之違規事實明確。惟查，受
    處分人所領有者係職業大客車駕駛執照，依修正後道路交通
    管理處罰條例第68條規定，受吊扣駕駛執照處分時，已不得
    再吊扣受處分人所持有各級車類之駕駛執照，原處分不察，
    竟吊扣受處分人所持有之職業大客車駕駛執照，即非適法，
    原審認受處分人異議有理由，就原處分關於吊扣職業大客車
    駕駛執照12個月部分予以撤銷，就該撤銷部分諭知受處分人
    不罰，並說明本應諭知吊扣小型車駕駛執照12個月，惟因事
    實上不能執行，其結果與不罰無異，乃逕諭知不罰，於法尚
    無不合。抗告人以執行註記小車駕照吊扣作業尚可行，請求
    維持原處分或裁定吊扣自小客車駕駛執照1年云云，提起本
    件抗告，不僅與前揭道路交通管理處罰條例第68條之修正意
    旨不符，有違法律保留原則，且抗告意旨亦未說明註記小車
    駕照吊扣作業如何可行之方法，自無法更為吊扣自小客車駕
    駛執照之裁定。
四、至上開道路交通安全規則對於汽車駕駛執照之管理，採取一
    照原則，固導致越級駕駛人違規酒駕時，受有無須吊扣駕駛
    執照之利益，然此關於駕駛執照管理所衍生之執行困難或法
    規漏洞，宜由修法解決，尚不得擴張解釋，於駕駛人無較低
    級駕駛執照可供吊扣時，即率爾代以吊扣其所領有之較高級
    駕駛執照。
五、原處分機關未審酌新修正之法律規定，逕對受處分人裁處吊
    扣駕駛執照12個月之處分，於法不合，受處分人此部分異議
    為有理由，原審法院因而將此部分之處分撤銷，並因異議人
    並無小客車駕駛執照可供執行吊扣，而就此部分另為不罰之
    諭知，核無違誤。抗告人仍執陳詞提起抗告，並無理由，應
    予駁回。
六、據上論結，應依道路交通案件處理辦法第26條，刑事訴訟法
    第412條，裁定如主文。
中　　華　　民　　國　　96　　年　　12　　月　　31　　日
            刑事第十庭　審判長法　官　林  照  明
                              法　官  蔡  名  曜
                              法　官  郭  瑞  祥
上列正本證明與原本無異。
不得再抗告。
                              書記官  李  妍  嬅
中　　華　　民　　國　　97　　年　　1 　　月　　2 　　日
